【裁判字號】    89,上易,59
【裁判日期】    890229
【裁判案由】    違反臺灣省內菸酒專賣暫行條例
【裁判全文】
臺灣高等法院高雄分院刑事判決    八十九年度上易字第五九號
    上  訴  人  臺灣高雄地方法院檢察署檢察官
    被      告  甲○○
右上訴人因被告違反臺灣省內菸酒專賣暫行條例案件，不服臺灣高雄地方法院八十八
年度易字第三九七五號中華民國八十八年十一月十八日第一審判決（起訴案號：臺灣
高雄地方法院檢察署八十八年度偵字第二０三七五號），提起上訴，本院判決如左：
      主  文
原判決撤銷。
甲○○違反未貼專賣憑證之菸類不得販賣之規定，販賣未貼專賣憑證之菸類，累犯，
處有期徒刑伍月，如易科罰金，以參佰元折算壹日。
扣案未貼專賣憑證大衛杜夫牌（ＤＡＶＩＤＯＦＦ）之洋菸伍佰包（計壹箱）沒收。
      事  實
甲○○曾於八十七年間因違反臺灣省內菸酒專賣暫行條例案件，經臺灣高雄地方法院
於八十八年五月二十六日判處有期徒刑三月，如易科罰金以三百元折算一日，嗣於八
十八年七月二十二日易科罰金執行完畢；仍不悔改，明知未貼專賣憑證之洋菸不得買
賣，竟意圖營利，於八十八年八月四日，在其所經營位於高雄縣鳳山市○○○街二五
八號前之檳榔攤，向一名不詳姓名年籍之男子，以新臺幣（下同）一萬元之代價，購
入大衛杜夫牌（ＤＡＶＩＤＯＦＦ）未貼專賣憑證之洋煙五百包（計一箱），欲販賣
予不特定之多數人使用。嗣於八十八年八月五日下午五時二十分許，在上揭住處三樓
儲藏室（起訴書載為二樓房間）內，為警查獲，並扣得前開未貼專賣憑證之大衛杜夫
牌（ＤＡＶＩＤＯＦＦ）洋菸五百包（計一箱）。
      理  由
一、訊據上訴人即被告對於在上開時、地以一萬元之代價購得未貼專賣憑證洋煙五百
    包之事實固不諱言，惟矢口否認有販賣未貼專賣憑證洋煙之犯行；辯稱：因伊之
    前夫陳朝萬每天使用香煙之數量約三至五包，為節省金錢，才會一次購買如此多
    之未貼專賣憑證洋煙，伊並非買來要販賣的云云。惟查：
    （一）被告甲○○曾於八十七年間因違反臺灣省內菸酒專賣暫行條例案件，經臺
          灣高雄地方法院於八十八年五月二十六日判處有期徒刑三月，如易科罰金
          以三百元折算一日，甫於八十八年七月二十二日易科罰金執行完畢之事實
          ，為被告所承認，並有本院被告全國前案紀錄表暨臺灣高雄地方法院檢察
          署刑案資料查註紀錄表各一紙在卷為證，被告前所犯之罪，與本件罪質相
          同，且時間相距甚短，顯然被告知悉不得購買未貼專賣憑證之洋煙。而被
          告購入之未貼專賣憑證洋煙，達五百包，即令如被告所辯，每日五包，亦
          須超過一百天，始能吸用完竣，此長達三個月之時間並非短暫，所購得之
          上開洋菸，自有可能因受潮而損壞，是被告僅為供其前夫陳朝萬吸用，而
          一次購入如此數量之香煙，實難謂符合常理。
    （二）被告與陳朝萬雖已離婚，但仍居住在一起之事實，業據被告供承在卷，並
          經證人陳朝萬於偵查中證述明確，該項事實應足認定。而陳朝萬起初不知
          其前妻即被告購買上開未貼專賣憑證之洋煙，後來才知道係被告買來要給
          伊吸之情，亦經證人陳朝萬於偵查中證述無誤（見偵查卷第十一頁反面）
          。另被告係於八十八年八月四日購買，至八十八年八月五日下午五時二十
          分經警搜索，迄至八十八年八月五日下午六時五十分止，為警扣得上開未
          貼專賣憑證洋煙之事實，亦有搜索扣押證明筆錄一紙附於警卷可資佐證。
          被告既係購入上開未貼專賣憑證之洋煙，供其現仍同居一處之前夫陳朝萬
          吸用，應在購入後即告知其前夫陳朝萬，方符經驗法則，而被告自購入迄
          至被查獲止，前後最少有一、二十小時之時間，被告亦有足夠之時間轉告
          陳朝萬關於其所購得供陳朝萬吸用香煙之事，詎陳朝萬竟係在八十八年八
          月五日遭警查獲後，始知悉被告為供其吸用而購買上開香煙，其不合情、
          理甚為明顯，被告所辯即難信為真實。
    （三）證人王漢春、周傳景固均於原審調查時結證稱：未稅洋煙放在二樓至三樓
          轉角處儲藏室，攤位是擺在一樓騎樓，攤位上並未查獲未稅洋煙等語（見
          原審卷第二十六頁），但被告係以經營檳榔攤為業，且曾觸犯同罪質之罪
          ，復甫執行完畢，應知悉如何避免再被查獲，自可將該物藏置於儲藏室，
          以避免警方查獲。被告既於購入上開未貼專賣憑證洋煙時係意在販賣，則
          不論其所購得之未貼專賣憑證洋煙係置放於何處，仍無礙其犯行之成立，
          尚不得以當時查獲之上開洋煙藏置於儲藏室，即遽認被告未販賣上開洋煙
          。
    （四）綜上所述，被告所辯純係卸責之詞，不足採信，本件事證明確，被告犯行
          堪予認定。
二、按刑法或其他特別法所規定之販賣行為，只須以營利為目的而有販入或賣出之行
    為，其犯罪即經完成，臺灣省內菸酒專賣暫行條例第三十七條第五款所規定之販
    賣行為，亦應同此解釋（最高法院六十六年第一次刑庭庭推總會決議參照）；又
    意圖販賣而購入未貼專賣憑證之菸酒類，雖未實施售賣，即被查獲，惟因其係意
    圖出售而購入菸酒類，自屬以營利為目的，應認為購成販賣，仍應課以臺灣省內
    菸酒專賣暫行條例第三十七條第五款之罪責。被告違反不得販賣未貼專賣憑證菸
    類之規定，販入上開未貼專賣憑證大衛杜夫牌（ＤＡＶＩＤＯＦＦ）之洋煙五百
    包（一箱），核被告所為，係犯臺灣省內菸酒專賣暫行條例第三十七條第五款之
    販賣未貼專賣憑證菸類罪。被告甲○○曾於八十七年間因違反臺灣省內菸酒專賣
    暫行條例案件，經臺灣高雄地方法院於八十八年五月二十六日判處有期徒刑三月
    ，如易科罰金以三百元折算一日，嗣於八十八年七月二十二日易科罰金執行完畢
    ，為被告所承認，並有本院被告全國前案紀錄表暨臺灣高雄地方法院檢察署刑案
    資料查註紀錄表各一紙在卷為證，其於有期徒刑執行完畢後，五年內再犯本件有
    期徒刑以上之罪，為累犯，依法加重其刑。扣案之未貼專賣憑證之洋菸五百包（
    計一箱）應依同條例第四十條第一款之規定，宣告沒收。
三、原審遽為被告無罪之認定，尚欠允當，上訴人臺灣高雄地方法院檢察署檢察官上
    訴指摘原判決不當，即有理由，原判決既有可議，自應由本院撤銷改判。爰審酌
    被告於八十七年間因違反臺灣省內菸酒專賣暫行條例案件，經臺灣高雄地方法院
    於八十八年五月二十六日判處有期徒刑三月，如易科罰金以三百元折算一日，甫
    於八十八年七月二十二日易科罰金執行完畢，旋於八十八年八月四日再犯本罪，
    其間相距僅數日而已，顯然被告藐視法律之規定，且自始即矢口否認犯罪，亦無
    悔過之心，但此次為販賣而購入未貼專賣憑證之大衛杜夫牌（ＤＡＶＩＤＯＦＦ
    ）之洋煙五百包，數量並非至鉅，復於八十八年八月四日購入後，旋於八十八年
    八月五日即為警查獲，時間相當短暫，發生之損害相對減輕等一切情狀，量處如
    主文第二項所示之刑，並諭知易科罰金之折算標準。扣案之未貼專賣憑證之洋菸
    五百包（計一箱）應依同條例第四十條第一款之規定，宣告沒收。
據上論斷，應依刑事訴訟法第三百六十九條第一項前段、第三百六十四條、第二百九
十九條第一項前段、臺灣省內菸酒專賣暫行條例第三十七條第五款、第四十條第一款
、刑法第十一條前段、第四十七條、罰金罰鍰提高標準條例第一條前段、第二條，判
決如主文。
本案經檢察官陳國全到庭執行職務。
中    華    民    國     八十九     年      二        月   二十九   日
                              臺灣高等法院高雄分院刑事第五庭
                                  審判長法官  吳水木
                                        法官  惠光霞
                                        法官  陳朱貴
右正本證明與原本無異。
不得上訴。
                                      書記官  洪梅枝
中    華    民    國     八十九     年       三       月      二    日
附錄本判決論罪之法條：
臺灣省內菸酒專賣暫行條例第三十七條第五款
有左列各款行為之一者，處一年以下有期徒刑拘役或科或併科五千元以下罰金。
五、違反第三十條之規定，販賣或轉讓未貼專賣憑證之菸類或酒類者。
                                                                        Ｄ


司法院資訊處製作；財團法人民間司法改革基金會備份。
